臺灣高等法院民事裁定
109年度抗字第1045號
抗  告  人  張金素  

上列抗告人因與高曉慧等間損害賠償強制執行事件，聲明異議，
對於中華民國109年6月19日臺灣基隆地方法院所為裁定（109年
度事聲字第24號），提起抗告，本院裁定如下： 
    主  文
抗告駁回。
抗告程序費用由抗告人負擔。
    理  由
一、本件抗告人對於原法院拍賣其所有如附表所示不動產（下稱
    系爭不動產）之強制執行程序聲明異議，經原法院司法事務
    官予以駁回（下稱原處分）。抗告人不服，對之提出異議，
    業由原法院法官駁回異議（下稱原裁定）。抗告人對原裁定
    不服，提起抗告。抗告意旨略以：伊所涉刑案現由本院刑事
    庭審理，並未確定，相對人高曉慧、蔡碧玲、吳玉珍是否為
    被害人仍有疑慮，且該案尚有其他被害人，伊之財產不得僅
    作為少數被害人強制執行之標的。又系爭不動產現由臺灣新
    北地方檢察署（下稱新北地檢署）扣押並限制登記，並無遭
    移轉之風險，債權人已受相當保障，無拍賣之必要，原法院
    所為拍賣程序違反刑事訴訟法第133條規定。況伊於刑案遭
    沒收現金新臺幣（下同）3,730萬5,900元，已足清償本件債
    權2,933萬6,772元，應選擇變更執行上開現金。爰依法提起
    抗告，請求廢棄原裁定等語。
二、按供犯罪所用、犯罪預備之物或犯罪所生之物及犯罪所得，
    於全部或一部不能沒收或不宜執行沒收時，追徵其價額，刑
    法第38條第3項、第38條之1第3項分別定有明文。次按可為
    證據或得沒收之物，得扣押之。為保全追徵，必要時得酌量
    扣押犯罪嫌疑人、被告或第三人之財產。依本法所為之扣押
    ，具有禁止處分之效力，不妨礙民事假扣押、假處分及終局
    執行之查封、扣押，刑事訴訟法第133條第1項、第2項、第6
    項分別定有明文。然上開第6項規定未明定終局執行，非謂
    執行法院當然不能就刑事扣押標的進行終局執行程序，仍應
    視刑事扣押目的而區分情形為不同處置。如為保全沒收必要
    所為之刑事扣押，執行法院就普通金錢債權之執行僅得查封
    、扣押該刑事扣押標的，而不得進行終局執行換價程序，至
    有擔保物權者則終局執行不受影響。如為保全追徵必要所為
    之刑事扣押，考其目的在於保全國家沒收裁判替代價額之追
    徵債權執行，與執行法院依金錢債權終局執行進行換價程序
    之目的並無不同，無論有無擔保物權存在，執行法院均得就
    該刑事扣押標的為查封、扣押並進行終局執行換價程序。
三、經查：
㈠、相對人高曉慧、蔡碧玲、吳玉珍分別執臺灣新北地方法院（
    下稱新北地院）107年度金字第38號、107年度金字第32號、
    107年度金字第41號民事判決書、確定證明書為執行名義，
    聲請強制執行拍賣抗告人所有系爭不動產等節，業據本院調
    取原法院108年度司執助字第485號、108年度司執字第16071
    號、108年度司執字第25472號卷宗核閱無訛。相對人既已提
    出上開執行名義，原法院即得依強制執行法第4條第1項第1
    款規定，強制執行抗告人之系爭不動產。至抗告人就上開執
    行名義未上訴之原因如何、所涉違反銀行法等刑案是否裁判
    確定，或其他被害人有無向抗告人求償取得執行名義等事項
    ，均不影響上開執行名義之執行力，不得阻礙本件執行程序
    之進行。
㈡、觀之系爭不動產登記第一類謄本所載限制登記事項，固可知
    系爭不動產業經地政機關依新北地檢署新北檢榮翔104偵158
    14字第24016號函辦理禁止處分登記（見原法院108年度司執
    助字第485號執行卷第34至36頁）。然抗告人所涉違反銀行
    法等案件，經新北地院以104年度金重訴字第7號判決諭知沒
    收之物，並不包含系爭不動產，此觀刑事判決書節本甚明（
    見本院卷第33頁、第45至48頁）。基此，足認系爭不動產之
    禁止處分非以保全沒收為目的，可以確定。揆諸前揭說明，
    上開禁止處分登記自未限制民事強制執行之換價程序，此亦
    經新北地檢署以108年10月5日新北檢兆翔104偵15814字第10
    80094518號函覆原法院稱：系爭不動產可續行強制執行之拍
    賣程序，拍定後請通知以利辦理塗銷禁止處分登記等語明確
    （見原法院108年度司執助字第485號執行卷第117-1頁）。
    至抗告人提出之最高法院106年度台抗字第669號、本院106
    年度聲字第1365號刑事裁定，係就執行法院拍賣刑案判決諭
    知沒收之犯罪所得，所為法律上之見解，原因事實顯與本件
    不同，自無比附援引之餘地，無從為有利於抗告人之認定。
    原法院就系爭不動產進行終局執行換價程序，於法要無不合
    。抗告人主張拍賣程序違反刑事訴訟法第133條規定云云，
    並非可取。
㈢、抗告人雖主張：新北地院104年度金重訴字第7號判決諭知沒
    收之現金高達3,730萬5,900元，已逾相對人之債權金額，可
    供足額執行云云。惟執行名義之內容係對債務人之責任財產
    強制執行者，於執行債權獲得完全滿足前，債權人於執行名
    義範圍內，可自由選擇債務人各類財產執行，不得由債務人
    任意指定某特定財產強供執行。相對人聲請拍賣系爭不動產
    取償，且於原法院函詢後未同意變更，原法院依聲請就系爭
    不動產進行換價程序，自無不合。
㈣、從而，原處分駁回抗告人之聲明異議，並無不合。原裁定駁
    回抗告人對原處分之異議，核無違誤。抗告意旨猶執前詞，
    指摘原裁定不當，聲明廢棄，非有理由，應駁回其抗告。
四、據上論結，本件抗告為無理由，依強制執行法第30條之1，
    民事訴訟法第495條之1第1項、第449條第1項、第95條、第7
    8條，裁定如主文。
中　　華　　民　　國　 109　　年　　8 　　月　　31　　日
                  民事第十八庭  
                        審判長法  官  黃明發
                              法  官  周美雲
                              法  官  賴彥魁
正本係照原本作成。
本裁定除以適用法規顯有錯誤為理由外，不得再抗告。如提起再
抗告，應於收受送達後10日內委任律師為代理人向本院提出再抗
告狀。並繳納再抗告費新臺幣1,000元。
中　　華　　民　　國　 109　　年　　8 　　月　　31　　日
                              書記官  高瑞君

附表：
編 號 土          地          坐          落     地 目 面積    權  利    範  圍  縣市 鄉鎮市區 段 小段 地號  平方公尺  1 基隆市 暖暖區 過港段 -- 586   5,922.00 10000分之74 2 基隆市 暖暖區 過港段 -- 586-8       7.00 10000分之74 

編  號  建號 基地坐落 --------------建物門牌 建築式樣主要建築材料及房屋層數 建物面積（平方公尺）  權利  範圍     樓  層  面  積 合          計 附屬建物之主要 建築材料及用途    3   2312 基隆市○○區○○段000地號 --------------基隆市○○路00巷00號地下1層 鋼筋混凝土造 地下1層：278.59 共   計：278.59  全部  備考 含共有部分2392建號權利範圍10000分之55